【裁判字號】    97,監,109
【裁判日期】    970815
【裁判案由】    改定禁治產人監護人
【裁判全文】
臺灣桃園地方法院民事裁定               97年度監字第109號
聲  請  人  丙○○
關  係  人
即禁治產人  戊○○
                        號2樓.
關  係  人  甲○○
            乙○○
            丁○○
上列當事人間聲請選定禁治產人戊○○之監護人事件，本院裁定
如下：
    主  文
選定聲請人丙○○（女，民國○○年○○月○○日生，身分證統一編號
：Ｚ000000000號）為禁治產人戊○○（男，民國○○年○○月○○日生
，身分證統一編號：Ｚ000000000號）之監護人。
聲請程序費用由聲請人負擔。
    理  由
一、本件聲請意旨略以：聲請人丙○○（民國○○年○○月○○日生）
    之父親戊○○（40年10月26日生）前經本院於95年07月10日
    以95年度禁字第76號裁定宣告為禁治產人（查該裁定並未同
    時選任禁治產人之監護人），之後則由戊○○的弟弟甲○○
    （44年03月01日生）及戊○○的姊姊乙○○（38年08月24日
    生）共同處理戊○○之相關養護事宜。然其二人年事已高，
    無心亦無力繼續照顧禁治產人，而聲請人係禁治產人之女兒
    ，現已成年並有工作，故為了禁治產人的利益，爰依法請求
    選定聲請人為禁治產人之監護人等語。
二、按禁治產人應置監護人。禁治產人之監護人依左列順序定之
    ：一配偶、二父母、三與禁治產人同居之祖父母、四家長、
    五後死之父或母以遺囑指定之人。不能依前項規定定其監護
    人時，由法院徵求親屬會議之意見選定之。親屬會議不能召
    開或召開有困難時，依法應經親屬會議處理之事項，由有召
    集權人（依同法第1129條規定，有召集權人係指當事人、法
    定代理人或其他利害關係人）聲請法院處理之。民法第1110
    條、第1111條第1 項、第2 項、第1132條第2 項定有明文。
三、經查：
  (一)聲請人主張：其父親即禁治產人戊○○前經本院以95年度禁
    字第76號民事裁定宣告為禁治產人，之後係由戊○○的弟弟
    甲○○及戊○○的姊姊乙○○共同處理戊○○之相關養護事
    宜，惟甲○○、乙○○現均年事已高，無心亦無力繼續照顧
    禁治產人等事實，業經本院依職權調閱上開95年度禁字第76
    號宣告禁治產事件全卷及聲請人、禁治產人與各關係人之戶
    籍謄本等查核無誤，亦核與本院另囑託相關單位對聲請人、
    禁治產人與各關係人分別進行調查、訪視之結果內容相符（
    詳後述），是聲請人前述主張均堪信屬實。
  (二)又查，本件禁治產人並無民法第1111條第1 項所列各順序之
    監護人親屬，依同條第2 項規定，原應由本院徵求親屬會議
    之意見選定之，惟依聲請人所述及本院查詢之相關戶籍資料
    ，可知禁治產人之親屬會議不能召開或召開有困難（按依戶
    籍資料，可知並無足夠組成親屬會議之成員，按因親屬會議
    依法需以會員5 人組織之），是以本件即應依聲請人（利害
    關係人）之聲請，由本院依法處理選任禁治產人之監護人。
  (三)經本院囑託台北縣政府社會局對關係人甲○○進行訪視並提
    出報告及建議，其內容略以：甲○○為禁治產人之弟，國小
    畢業，在工廠打零工，有穩定住所，其子則服役中，原本經
    濟狀況自給自足，現因工作機會減少，導致有時收入不穩定
    ，禁治產人的安置費用造成甲○○之經濟負擔。甲○○表示
    兄弟姐妹感情和睦，考量禁治產人中風，無生活自理能力，
    也無法處理自己債務問題，故當初安排禁治產人住入護理之
    家後，即由甲○○及禁治產人之姊（乙○○）向法院聲請宣
    告禁治產事宜。甲○○表示禁治產人住入福仁護理之家後，
    甲○○及禁治產人之姊偶爾會前往探視並支付相關安置費用
    。然聲請人及聲請人之弟（即禁治產人之子）未前往探視關
    係人，後在親友協調及要求下已出面探視禁治產人，並前往
    福仁護理之家與工作人員討論禁治產人後續生活照顧事宜並
    簽立相關契約。甲○○自述聲請人已經成年，有穩定工作，
    其與禁治產人之姊討論後認為其兩人在近4 年期間已善盡照
    顧禁治產人之義務，未來應由聲請人擔任禁治產人之監護人
    較為妥適；且禁治產人有保險理賠金，未來聲請人可運用保
    險理賠金以負擔禁治產人的安置照顧費用，且聲請人在與甲○○及禁治產人之姊討論後亦同意擔任禁治產人的監護人，
    故甲○○無意願（再）擔任禁治產人之監護人。
  (四)本院另囑託桃園縣政府社會處就關係人乙○○、禁治產人戊○○進行訪視並提出報告及建議，其結果略以：
  1.關係人乙○○部分：乙○○與其3 名兒子從事清潔工作，該
    工作收入不穩定且有限，僅足全戶溫飽。禁治產人自94年3
    月安置迄今，其安置費用皆由乙○○及禁治產人之弟（甲○○）支付，惟兩人收入不豐，目前仍積欠養護中心安置費用
    。而乙○○現因罹患慢性疾病，常需到長庚領藥，且其體能
    狀況不如以往，無法長久工作，現皆仰賴三名兒子從事清潔
    工作收入，偶爾協助兒子們工作。乙○○表示，聲請人已成
    年且有工作收入，應有能力可處理禁治產人相關庶務、安置
    事宜及支付禁治產人之安置費用，乙○○同意監護權由聲請
    人執行。
  2.禁治產人戊○○部分：禁治產人自97年04月起為低收入戶，
    其安置費用由桃園縣政府全額支付。禁治產人因病醫療後，
    口語言談不清楚，溝通不易，經鑑定為中度肢體殘障，需由
    護理專業人員照護。禁治產人因多次中風入住醫院醫療，並
    於94年03月14日由禁治產人之弟安置至福仁護理之家。機構
    護理師表示禁治產人因中風，導致左半部癱瘓並影響其口語
    能力，其口語不清無法了解其意，現仍持續服用治療中風藥
    物。
  (五)本院另囑託台中縣政府社會局就聲請人丙○○及其弟丁○○
    進行調查、訪視並提出報告及建議，其結果略以：聲請人和
    其弟兩人租屋而居，因經濟狀況欠佳僅能租賃雅房同住；聲
    請人去年剛從二技畢業．目前在商標貼紙公司擔任美工，底
    薪為17,280元，若有加班才能領到兩萬初；姊弟倆人健康狀
    況尚佳。聲請人父母離婚後，聲請人姊弟監護權歸禁治產人
    ，當時聲請人姊弟和禁治產人同住，後禁治產人中風，身體
    健康狀況欠佳，無法提供適切的照顧，當地村幹事和鄰長通
    知聲請人之母．並告知聲請人姊弟的狀況，後由聲請人之母
    先後將聲請人姊弟接到台中，並租屋給聲請人姊弟倆人同住
    ，聲請人就讀高中時就開始打工賺取生活費用。聲請人表示
    ，97年04月中旬至機構探視禁治產人，禁治產人意識清楚，
    但是口齒不清，較難知道其表達意思，目前插有尿管並坐輪
    椅，生活起居皆需他人從旁協助，禁治產人領有身心障礙手
    冊，禁治產人與聲請人之母離婚後，曾有兩段與大陸人士之
    婚姻（經查均已離婚），但目前皆無法得知其行蹤。禁治產
    人原有房屋為二樓公寓，但在身體狀況欠佳期間賣給一黃姓
    先生，其後又轉賣給他人，導致聲請人姊弟需在外租屋而居
    。聲請人表示其已成年，關係人甲○○、乙○○不願再提供
    協助，聲請人之母告訴自己禁治產人是自己的父親，為人子
    女理應出面處理和負責，聲請人有意願當禁治產人的監護人
    ，惟因聲請人剛畢業進入職場，經濟能力欠佳，而聲請人之
    母已另組家庭且要負擔家計，能給聲請人姊弟的經濟協助有
    限，關於禁治產人的安置費用等尚需社會福利資源介入協助
    。
  (六)綜合前開訪視報告內容及相關一切情狀，並考量原先負責照
    顧禁治產人及代其處理相關事務之關係人甲○○、乙○○均
    年事已高，且在經濟能力及體力上現均略為不足，而聲請人
    為禁治產人之女，現已成年並有工作能力，其亦有擔任進治
    產人監護人之意願，此外，復查無其有不適任監護人之情形
    ，是以本院認為基於禁治產人戊○○之最佳利益，應選任聲
    請人為禁治產人之監護人。故本件聲請核無不合，應予准許
    。
四、依非訟事件法第21條第1 項，裁定如主文。
中    華    民    國    97    年    8     月    15    日
                              家事法庭法  官  周玉
上列正本係照原本作成
如對本裁定抗告須於裁定送達後10日內向本院提出抗告狀，並繳
納抗告裁判費新台幣1,000 元。
中    華    民    國    97    年    8     月    15    日
                                      書記官  張儷瓊


司法院資訊處製作；財團法人民間司法改革基金會備份。
